【裁判字號】    95,台上,2680
【裁判日期】    950518
【裁判案由】    違反毒品危害防制條例
【裁判全文】
最高法院刑事判決            九十五年度台上字第二六八○號
    上  訴  人  甲○○
                        號1樓.
    選任辯護人  王振志律師
上列上訴人因違反毒品危害防制條例案件，不服台灣高等法院中
華民國九十五年三月二十二日第二審判決（九十四年度上重訴字
第一○八號，起訴案號：台灣桃園地方法院檢察署九十四年度偵
字第一二一六二號），提起上訴，本院判決如下：
    主  文
上訴駁回。
    理  由
本件原判決認定上訴人甲○○自民國九十二年二月間起，經常出
入台灣、中國大陸珠海間，幫客戶攜帶貨物，從事跑單幫工作。
九十四年二月間，偶見報上刊登「去大陸工作」之徵才廣告，留
有一行動電話號碼，即將之記錄下來。同年五月間，趁前往大陸
珠海工作時，撥打上開行動電話與自稱「包先生」（綽號「菜包
」）之成年男子聯絡，「菜包」詳詢上訴人應徵目的、所在地、
生活狀況等事項後，告知工作內容僅需攜帶物品返回台灣，事成
之後即可獲取相當代價等語，要求其留下聯絡電話等候通知，上
訴人即依指示留下其在大陸地區使用之電話號碼及行動電話號碼
。過數天，「菜包」先以電話詢問上訴人在大陸珠海地區之詳細
地址，再派綽號「小張」之成年男子，將大陸及澳門地區行動電
話晶片卡各一張交給上訴人，囑其立即換上大陸地區行動電話之
晶片卡並隨時開機，爾後「菜包」將會以該電話號碼與其聯絡。
至於澳門地區行動電話晶片卡則留待其前往澳門時再使用等語，
交代完畢，「小張」先行離去，上訴人旋依囑咐將其所有之ＳＹ
ＮＹＯ牌Ｇ一○○○型行動電話機一具換上該大陸地區行動電話
晶片卡等候通知，之後「菜包」平均每星期均會撥打上開大陸地
區行動電話號碼與上訴人保持單向聯絡，以觀察上訴人是否可信
。上訴人與「菜包」聯絡數次後，上訴人告以將於九十四年六月
底結束大陸工作返台；旋在同年七月三日十七時許，接到「菜包
」電話，要求其於翌（四）日中午時分前往澳門假日酒店斜對面
某飲茶餐廳等候，並換上先前所交付之澳門地區行動電話晶片卡
，將會有人與其電話聯絡並交付欲帶回台灣之物品，兩人並於電
話中約好上訴人預定返台之班機。上訴人即依約於同年七月四日
中午前往澳門假日酒店斜對面之飲茶餐廳，將其所有之行動電話
機換上澳門地區行動電話門號等候，當日約下午一、二點左右，
一名綽號「阿六」之成年男子先以電話與上訴人聯繫，確認身分
後再至上址餐廳與之碰面，屆時即拿出預先以塑膠袋包裝，再以
黑、黃二色膠帶纏繞、綑紮之第一級毒品海洛因（下稱海洛因）
二包分別夾藏於鞋墊內之黑色休閒鞋一雙，要求上訴人穿上，以
便夾帶返台，並囑其「走路小心，不要踩到釘子」，返台後須經
由免申報區通關，將會有人撥打其行動電話接應取貨，同時交付
機票費用及佣金等語；上訴人要求「阿六」幫其兌換人民幣三千
九百元為新台幣，「阿六」與「菜包」商討後應允，告以返回台
灣機場時，取貨之人將連同兌換現金、機票款及佣金共新台幣（
下同）五萬元一併交付。其間上訴人雖曾詢以鞋子內所藏何物，
惟「阿六」閃爍其詞，始終未正面回應，僅要求收回「小張」先
前交付之行動電話晶片卡二張。詎上訴人既知以數萬元代價至澳
門換穿攜帶一雙休閒鞋返國，已異於常情，且於收受及穿著時已
發覺鞋子特別沉重、鞋底特別硬，可預見其內應藏有毒品，仍因
貪圖數萬元代價，猶出於縱係運輸走私海洛因入境亦不違背其本
意之不確定故意，仍與「菜包」、「小張」、「阿六」等人共同
基於自澳門私運、運輸管制進口之海洛因至我國境內之犯意聯絡
，而依其指示搭乘澳門航空公司第ＮＸ六一六次班機返台。嗣於
同年七月四日十九時許抵達桃園縣大園鄉中正國際機場入境時，
刻意經由免報稅區通關，惟於同日十九時四十分許，仍為財政部
台北關稅局人員查獲，於其所穿著之黑色休閒鞋鞋墊內起出以塑
膠袋包裹，並用黑、黃二色膠帶纏繞、綑紮、固定呈扁平狀之海
洛因二包（驗餘總淨重六九四點九四公克，純度為七五點八％，
純質淨重五二六點七六公克，空包裝袋總重四八點七六公克），
並扣得上訴人所有供運輸毒品聯絡所用之ＳＹＮＹＯ牌Ｇ一○○
○型行動電話機一具等情。係以上開事實，迭據上訴人於偵查、
審判中供承不諱，並有扣案之海洛因二包、黑色休閒鞋一雙、黑
、黃二色膠帶、現場拍攝照片、財政部台北關稅局扣押貨品運輸
工具收據及搜索筆錄、毒品初步鑑驗報告單及旅客入出境紀錄查
詢表、訂位紀錄、護照影本在卷可資佐證。按財政部台北關稅局
人員蒐證及詢問上訴人過程，係全程連續錄影，並無任何偽造、
變造或違法採證情事，則其扣案之海洛因二包、黑色休閒鞋一雙
、ＳＹＮＹＯ牌Ｇ一○○○型行動電話機一具及現場拍攝照片，
自均具證據能力，得採為上訴人不利之證據。而扣案之白色粉末
二包，經法務部調查局鑑驗結果，皆含有第一級毒品海洛因成分
，驗餘總淨重六九四點九四公克，純度為七五點八％，純質淨重
五二六點七六公克，空包裝袋總重四八點七六公克，復有該局九
十四年九月五日調科一字第○八○○○九八○二號鑑定通知書附
卷足憑。次按法務部調查局係屬專業鑑定機關，該項鑑定，係由
台灣桃園地方法院檢察署檢察官囑託為之，其所出具之鑑定通知
書已載明以化學呈色法及氣相層析質譜儀分析法檢驗，亦具有憑
信性，為其所憑之證據及認定之理由。而以上訴人與「菜包」、
「小張」、「阿六」等人既互不相識，亦不知其真實姓名，「菜
包」等人若單純託運休閒鞋，依一般經驗法則，僅須以一般空運
或海運方式寄送即可達其目的，何須大費周章，另行支付上訴人
機票費及報酬，請上訴人千里迢迢前往澳門攜回台灣。查上訴人
係南港高級工業職業學校結業，案發時已年滿二十五歲，係從事
大陸、台灣間跑單幫行業，已具相當豐富之閱歷、經驗及判斷是
非之能力，其對出入國境不能隨意受託攜帶不明物品，以免觸法
，應知之甚詳，對此隱晦迂迴、異於常情之託運行為，當知並非
單純攜帶一雙休閒鞋，扣案之休閒鞋，每一隻鞋墊夾藏海洛因約
重三百多公克，甫一穿著即可查知異狀，「阿六」並囑咐其「走
路小心，不要踩到釘子」等語，上訴人未向「阿六」等人確認，
亦未拆開該雙休閒鞋查看為何物，即收受將之穿回台灣。參酌上
訴人於偵查中自承：無論對方給什麼東西都會幫他帶等語；於第
一審法院亦供稱「（問：你有說你出國就是要幫對方帶毒品回台
灣？）沒錯，但我只知道是帶毒品，但我不知道是要帶什麼種類
的毒品。阿六跟我說是要帶東西回去，我有問他要帶什麼東西，
他沒有跟我明講，跟我說到時候就知道，但我心裡想有可能是毒
品」、「（提示關稅局訊問筆錄問：你也說你也知道是毒品，對
此有何意見？）沒有意見」、「（問：依你所述，阿六之人交鞋
子給你的時候，你就已經知道裡面可能藏毒品？）是的」等語（
第一二一六二號偵卷第五至十二、三八頁，第一審聲羈第四四三
號卷第七頁），堪認上訴人自始即知悉其所穿著之黑色休閒鞋內
確實藏有毒品無疑。其可預見休閒鞋內藏有毒品，仍因貪圖利益
，猶出於縱係走私運輸第一級毒品海洛因，亦不違背其本意，而
穿著該雙黑色休閒鞋，將海洛因毒品夾帶運輸入境，自有不確定
之故意灼明。上訴人所辯不知黑色休閒鞋內藏有海洛因，以為僅
是搖頭丸等違禁物云云，為卸責飾詞，無足採信；又台北關稅局
對上訴人製作詢問筆錄時，行動電話曾經響起，雖遭警方制止接
聽；之後於九十四年七月十三日羈押期間，另有一自稱「朱國泰
」者寄放五千元予上訴人，留下桃園縣桃園市○○路一三七號住
址及0000000號電話，上訴人聲請向台灣桃園看守所調查
「朱國泰」之相關資料，及向澳門之假日酒店調取九十四年七月
四日之監視錄影帶，並查明打行動電話之人，無非欲證明是否確
有運毒集團成員存在，縱然屬實，上訴人與「菜包」、「阿六」
與「朱國泰」等人亦係立於共同正犯之地位，尚非供出毒品來源
，亦未因而破獲運輸毒品之前手，仍無從依毒品危害防制條例第
十七條規定減輕其刑，均不具調查之必要性，自毋庸予以調查，
亦於理由內予以指駁綦詳。查海洛因係毒品危害防制條例第二條
第二項第一款規定之第一級毒品，並為行政院依懲治走私條例所
訂頒之管制進出口物品，不限其數額，均不得運輸及私運；而輸
入台灣地區之香港或澳門物品，以進口論；輸往香港或澳門之物
品，以出口論，香港澳門關係條例第三十五條第二、三項亦定有
明文，如自香港、澳門私運管制物品進口，應逕依懲治走私條例
第二條第一項論處。上訴人自澳門搭機私運管制進口之海洛因入
境我國，在中正國際機場第一航廈入境室為海關人員查獲，已進
入我國領域，其私運管制物品海洛因進口之行為即屬既遂。核其
所為，係犯毒品危害防制條例第四條第一項之運輸第一級毒品罪
及懲治走私條例第二條第一項之私運管制物品進口罪。其持有第
一級毒品海洛因之低度行為，為運輸之高度行為所吸收，不另論
罪。又被告與「菜包」、「小張」、「阿六」等成年男子間，有
犯意聯絡及行為之分擔，皆為共同正犯。上訴人以一行為同時觸
犯上開運輸第一級毒品及私運管制物品進口二罪，係一行為觸犯
二罪名，侵害不同之法益，為想像競合犯，應從一重之運輸第一
級毒品罪處斷。爰將第一審判決撤銷，適用毒品危害防制條例第
四條第一項、第十八條第一項前段、第十九條第一項，懲治走私
條例第二條第一項、第十一條，刑法第十一條、第二十八條、第
五十五條、第三十七條第一項，審酌上訴人素無前科，正值年輕
力壯，不思以正途謀生，僅因貪圖小利，即參與運輸第一級毒品
海洛因入境，數量龐大，危害社會治安及國民健康至鉅，犯後飾
詞圖卸，未見悔意，難認其犯罪情狀顯有可憫恕之處等一切情狀
，論上訴人以共同運輸第一級毒品罪，量處無期徒刑，並宣告褫
奪公權終身。扣案之海洛因二包，驗餘總淨重六百九十四點九四
公克，係屬第一級毒品，應依毒品危害防制條例第十八條第一項
前段之規定諭知沒收銷燬之；包裹海洛因之塑膠袋二只及纏繞毒
品之黃、黑二色塑膠帶及黑色休閒鞋一雙，係共犯「菜包」等人
所有供運輸毒品所用之物，扣案之ＳＹＮＹＯ牌Ｇ一○○○型行
動電話機一具，則為上訴人所有，用以與「菜包」等人及在台接
應取貨之人聯絡，亦屬供運輸毒品所用之物，均依毒品危害防制
條例第十九條第一項規定宣告沒收。經核於法尚無違誤，刑之量
定亦稱平允。查毒品危害防制條例第四條第一項所謂「運輸」毒
品，係指本於運輸意思而搬運輸送毒品而言，其以何種運輸工具
運送，或由旅客攜帶入境在所不問。上訴人將海洛因以藏放於休
閒鞋鞋墊內之方式，自澳門搭機入境我國，自係以運輸意思而搬
運輸送毒品，原判決論以運輸第一級毒品罪，其適用法則，並無
違誤。次查共同實施犯罪行為，在合同意思範圍內，相互利用他
人之行為，以達其犯罪之目的，原不必每一階段均參與，祇須分
擔犯罪行為之一部，即應對於全部所發生之結果共同負責。又共
同正犯之意思聯絡，不限於事前有所協議，於行為當時，基於相
互之認識，以共同犯罪之意思參與者，亦無礙於共同正犯之成立
。本案係由「菜包」先與上訴人聯繫，並由「小張」交付行動電
話晶片卡，以方便與上訴人保持聯繫，之後「菜包」再以電話指
示上訴人前往澳門與「阿六」接觸及預定返台之班機，嗣由「阿
六」將海洛因藏放於黑色休閒鞋鞋墊內，交由上訴人穿著自澳門
搭機返台，依此情節觀之，上訴人與「菜包」、「小張」、「阿
六」間，顯然在合同意思範圍內，相互利用他人之行為，以達其
犯罪之目的，原不必每一階段均參與，祇須分擔犯罪行為之一部
，即應對於全部所發生之結果共同負責，又其意思聯絡，不限於
事前有所協議，於行為當時，基於相互之認識，以共同犯罪之意
思參與者，亦無礙於共同正犯之成立，原判決以運輸第一級毒品
之共同正犯問擬，其適用法則，仍無違誤。雖「菜包」、「小張
」、「阿六」等人並無年籍資料可供查證，然原判決依此記載，
已達於可得確定之程度，而無礙於犯罪同一性之辨別，縱令對共
犯姓名僅記載其綽號，亦不生違背法令之問題。再查證據之取捨
及證據證明力如何，均屬事實審法院得自由裁量、判斷之職權，
苟其此項裁量、判斷，並不悖乎通常一般之人日常生活經驗之定
則或論理法則，又於判決內論敘其何以作此判斷之心證理由者，
即不得任意指摘其為違法，據為提起第三審上訴之合法理由。而
認定犯罪事實所憑之證據，並不以直接證據為限，間接證據亦包
括在內，審理事實之法院綜合卷內之直接、間接證據，本於推理
作用，於通常一般之人均不致有所懷疑，得確信其為真實之程度
者，即非不得據之為有罪之認定。至原判決採信同一被告之部分
自白時，當然排除其他部分之供詞，此為法院取捨證據法理上之
當然結果，縱未於判決理由內說明捨棄他部分供詞或證言之理由
，仍於判決本旨無生影響，此與判決理由不備之情形迥異。原判
決論處上訴人共同運輸第一級毒品罪，係綜合上訴人之部分自白
，證人黃國智等人之證詞及扣案之海洛因、休閒鞋、塑膠袋、塑
膠帶、行動電話機，現場照片，財政部台北關稅局扣押貨品運輸
工具收據、搜索筆錄、毒品初步鑑驗報告單、旅客入出境紀錄查
詢表、訂位紀錄、護照等直接、間接證據，本於推理作用，確信
其為真實之程度，而為有罪之認定，並非單採上訴人之自白為論
斷之依據。而原審已於審判期日提示上訴人偵查、及第一審及原
審中之供詞（原審卷第六十三頁），第一審亦已逐一提示上訴人
在中正機場航空警察局安檢隊及台北關稅局之調查、詢問筆錄（
第一審卷第三十一、九十三頁、第一二一六二偵卷第五至十二頁
），其所踐行之訴訟程序，並無違法可言。至於上訴人是否知情
所運輸之物為海洛因？其警詢之自白、現場拍攝之照片有無證據
能力？其證明力如何？上訴人於警詢、偵審中先後供述不一，原
審本其自由心證，認其部分供詞為可採，予以採信，其餘供詞為
不實，加以摒棄，此乃原審取捨證據及證據證明力判斷職權之合
法行使，其所為判斷，尚無悖乎一般經驗法則，仍不得指為違法
。另原判決採信上訴人之部分自白時，當然排除其他部分之供詞
，縱未於判決理由內說明捨棄他部分供詞之理由，仍於判決本旨
無生影響，尤無判決理由不備之違誤。而原審雖於言詞辯論終結
後，始向戶政資訊查詢桃園市○○路一三七號並無「朱國泰」其
人，並向中華電信查詢亦無0000000號電話，未將該項查
詢結果向上訴人提示，令其辨識，但捨棄該等證據資料，仍應為
同一事實之認定，究於判決主旨無生影響，仍不得據為上訴第三
審之適法理由。上訴意旨置原判決上開明確論斷於不顧，對原審
取捨證據及證據證明力判斷之審判職權行使，任憑己見，或就同
一證據資料為相異之評價，或就不影響於判決本旨事項再為事實
上之爭辯，其上訴為無理由，應予駁回。
據上論結，應依刑事訴訟法第三百九十六條第一項，判決如主文
。
中    華    民    國  九十五  年    五    月   十八   日
                      最高法院刑事第二庭
                          審判長法官  紀  俊  乾
                                法官  黃  正  興
                                法官  陳  東  誥
                                法官  花  滿  堂
                                法官  韓  金  秀
      本件正本證明與原本無異
                                      書  記  官
中    華    民    國  九十五  年    五    月  二十三  日
                                                      Y
附錄論罪科刑法條：
毒品危害防制條例第四條第一項
製造、運輸、販賣第一級毒品者，處死刑或無期徒刑；處無期徒
刑者，得併科新台幣一千萬元以下罰金。


司法院資訊處製作；財團法人民間司法改革基金會備份。
